臺灣臺南地方法院民事判決
107年度建字第5號
原      告  喜士多開發石材有限公司

法定代理人  殷玉容  
訴訟代理人  黃厚誠律師
            莊承融律師
被      告  猛揮營造股份有限公司

法定代理人  陳永昌  

訴訟代理人  王正宏律師
            楊雨錚律師
複  代理人  郭俐文律師
上列當事人間請求給付工程款事件，經本院於民國109年11月24
日言詞辯論終結，判決如下：
    主    　文
被告應給付原告新臺幣202,916元，及自民國107年1月12日起至
清償日止，按週年利率百分之5計算之利息。
原告其餘之訴駁回。
訴訟費用由被告負擔百分之六，餘由原告負擔。
本判決第一項原告勝訴部分，如原告以新臺幣7 萬元供擔保，得
為假執行。如被告以新臺幣202,916 元為原告預供擔保，則免為
假執行。
原告其餘假執行之聲請駁回。
    事實及理由
一、原告起訴主張：
㈠、兩造於民國103年09月24日簽訂工程承攬合約書（原證1，施
    作地點為「恩主公護理之家」，下稱承攬契約），惟原告於
    完成承攬契約範圍內之工程後，被告要求原告變更及追加承
    攬契約所無約定之施作項目，從而衍生追加工程款新臺幣（
    下同）4,701,119元（見附表1，計價明細表），然被告迄今
    仍未給付該追加工程款。
㈡、又原告另有承攬被告之「CCL631豐原、豐南、潭子、頭家厝
    站車站主體工程」，其中臺中豐南站工程部分，因該契約並
    未約定吊車分料費用，而工地現況被告亦無提供可供人員吊
    料至施工定位之條件，原告遂向被告要求派遣吊車施作，並
    經被告同意追加吊車費用計45,300元（見附表1，計價明細
    表「臺中豐南站」部分），亦未見被告給付。
㈢、請求權基礎：
①、按「稱承攬者，謂當事人約定，一方為他方完成一定之工作
    ，他方俟工作完成，給付報酬之契約。」、「報酬應於工作
    交付時給付之，無須交付者，應於工作完成時給付之。工作
    係分部交付，而報酬係就各部分定之者，應於每部分交付時
    ，給付該部分之報酬。」民法第490條第1項、第505條分有
    明文。
②、原告依民法第490條、第505條之規定，向被告請求給付工程
    款共4,746,419元【計算式：4,701,119＋45,300＝4,746,419
    元。】
㈣、茲就附表1計價明細表序號標記說明如下：
①、關於恩主公護理之家新建工程部分：
　⒈電梯框無縫美容及矽利康收邊：按承攬契約第1頁，工程項目
    15、16、17所載：「電梯異型石材門框（採乾式密縫施作）
    」，原依承攬契約該電梯門框項目係採「乾式密縫」施作（
    按密縫工程無須再為填縫），已經原告施工完成。惟被告於
    原告施作完畢後，變更追加請原告再另以「無縫美容」方式
    施作收邊，而衍增有此一追加項目款項。原告因此開立報價
    單（見原證2-1，第7項，原告105年7月23日三峽恩主公報價
    單）。此部分追加工程完成後，原告實際施作後計價如附表
    1，依每單位（座）8,500元計價，共12座，計102,000元。
　⒉全區牆面牆角無縫美容：此工項為承攬契約所無，係於原告
    完成承攬契約內容後，被告再追加施作牆面牆角無縫美容，
    亦為追加款項（見原證2-1，第8項）。原告實際施作後計價
    如附表1，依每單位（公尺）650元計價，共428公尺，計278
    ,200元。
　⒊牆面無縫美容施工：按承攬契約第1頁，工程項目第10、11項
    為：「牆面貼石材（採乾式密縫施做）」。惟於原告完成全
    區牆面石材施工後，被告變更追加工法，將全區牆面全改為
    無縫施作，原告再為施作此追加之牆面無縫美容工程，此有
    原告於施作前即發予被告之報價單（見原證2-1，第9項）可
    證。此部分，原告實際施作後計價如附表1，依每單位45元
    計價，共17,882.03才，計804,691元。
　⒋地坪清潔晶化美容：按承攬契約第1頁，工程項目第20項：「
    地坪石材保護」原告需施作地坪石材之保護，原告亦依約無
    縫填補後拋光施作保護。詎料因被告於案場進行其他工事後
    ，被告再追加要求原告施作「地坪清潔晶化美容」工程，此
    部分工程款，原告亦有事先報價（見原證2-1，第10項）。
    原告實際施作後計價如附表1依每單位30元，共11,747才，
    計352,410元。
　⒌地坪染色施作：此係原告依被告所選石材施作完畢後，被告
    追加工程要將全區地坪染色，故原告亦有事先報價（見原證
    2-1，第13項）。原告施作完地坪染色後，所產生之承攬報
    酬，如附表1計價明細表，依每單位420元，共6,000才，計2
    ,520,000元。
　⒍水池底橄欖綠2.0cm（改乾式施工）補貼工資：按承攬契約第
    1頁，工程項目第21項：「水池底貼亮面橄欖綠石材」，原
    約定採濕式工法，卻因被告將池底變更改採不鏽鋼鋪設，而
    使異性材無法以濕式工法貼黏，僅得改採乾式工法，以AB膠
    及矽利康將橄欖綠石材貼黏在池底，是而變更為乾式施工自
    應以補乾式施工計價，原告亦已報價（見原證2-1，第11項
    ）。原告施作完成後，所產生之承攬報酬，如附表1計價明
    細表依每單位100元，共1,009.16才，計100,916元。
　⒎3F地坪拆掉重做-伯爵米黃、3F地坪拆掉重做-蘇菲亞、背切4
    5度：被告於原告施作完成3樓地坪工程後，被告自行拆除三
    樓地坪，變更內容復請原告另行施作3樓「3F地坪拆掉重做-
    伯爵米黃、3F地坪拆掉重做-蘇菲亞」部分，從而增加追加
    款項，原告亦有事先報價（見原證2-2，原告105年11月02日
    三峽恩主公報價單，第1-3項）。依附表1計價明細表項被告
    請求3F地坪拆掉重做-伯爵米黃部分，依每單位530元，共1,
    017.76才，計539,413元；3F地坪拆掉重做-蘇菲亞部分，依
    每單位480元，共5.81才，計2,789元；依每單位250元，共2
    .8公尺，計700元。
　⒏綜上，恩主公新建工程部分，被告應再給付原告工程款，共4
    ,701,119元（按：鑑定後有減縮如後述）【計算式：102,00
    0元（①電梯框無縫美容及矽利康收邊）＋278,200元（②全區
    牆面牆角無縫美容）＋804,691元（③牆面美容修補施工）＋35
    2,410元（④地坪清潔晶化美容）＋2,520,000元（⑤地坪染色
    施作部分）＋100,916元（⑥水池底橄欖綠2.0cm（改乾式施工
    ）補貼工資）＋539,413元（⑦3F地坪拆掉重做-伯爵米黃）＋2
    ,789元（⑧3F地坪拆掉重做-蘇菲亞）＋700元（⑨背切45度）＝
    4,701,119元】。
②、關於臺中豐南站主體工程部分： 
  ⒈因該承攬契約內並無吊車分料之費用，工地現況亦無法提供
    可供使用人員吊料至施工定位之條件，僅能以吊車進行吊料
    ，原告表示無法依約配合施作，與被告協調後，被告同意原
    告報價追加吊車費用，從而增加追加款項（原證2-3，原告1
    04年07月23日車站主體工程報價單）。追加承攬報酬如附表
    1，吊車出車部分，依每單位9,000元，共2趟，計18,000元
    ；吊車分料補貼部分，依每單位150元，共182平方公尺，計
    27,300元。
  ⒉綜上，臺中豐南站工程部分，被告應再給付原告工程款共45,
    300元【計算式：18,000（⑩吊車）＋27,300（⑪吊車分料補貼
    ）＝45,300元】。
㈤、關於「恩主公護理之家新建工程部分」之爭點在於原告於現
    場施作之工程為原契約以外之追加工程，抑或因原告工作瑕
    疵而應負之瑕疵修補工程？
①、原告施作之系爭工程並無瑕疵，且被告並未對原告通知瑕疵
    改善：
  ⒈按「工作有瑕疵者，定作人得定相當期限，請求承攬人修補
    之。」民法第493條定有明文。另按兩造承攬契約承攬須知
    第二十二條約定：「甲方在本工程移交業主後，對業主之保
    固期限內，或其完工前之任何時間，發現本工程有任何瑕疵
    時，應按下列步驟處理：一、確認乙方…所供應之永久性設
    備、所用之材料有瑕疵不符本合約規定，或本工程任何部分
    有瑕疵不符本合約規定…二、甲方儘速於合理而可能之時間
    內，將前述決定通知乙方，並約定改善期限。」
  ⒉被告主張原告就系爭工程之施工上有諸多瑕疵未改善，被告
    告知原告方修補瑕疵以達驗收標準云云。然原告施作之系爭
    工程並無瑕疵，原告已依承攬契約內容完成，本件請求者均
    為被告追加工程費用。況被告從未對原告有任何瑕疵改善之
    通知，又未與原告確認瑕疵，自應提出證明以實其說。
  ⒊被告107年10月25日民事答辯狀雖提出被證1會議紀錄主張原
    告之工作有瑕疵云云，惟遍查會議紀錄未見有原告參與，亦
    無有原告公司人員之簽署；另被告109年05月12日民事答辯㈢
    狀檢附之被證6異常通知單，原告亦未曾收受，被告從未對
    原告通知有瑕疵須改善。
②、本件經臺灣省土木技師公會鑑定，茲就鑑定結果表示意見：
　⒈電梯框無縫美容及矽利康收邊：
　⑴按承攬契約第1頁，工程項目15、16、17所載：「電梯異型石
    材門框（採乾式密縫施作）」，原依兩造承攬契約該電梯門
    框項目係採「乾式密縫」施作（按密縫工程無須再為填縫）
    ，已經原告施工完成。惟被告於原告施作完畢後，要求原告
    另再以「無縫美容」方式施作收邊，而衍增有此一追加項目
    款項。
　⑵此有臺灣省土木技師公會109年01月17日鑑定報告書第33頁載
    明，此項工程現場確係採「無縫美容及矽利康收邊」，此為
    被告所不爭執；而現場所採之「無縫美容及矽利康收邊」工
    程並非原告依承攬契約施作「乾式密縫」工程之修補工法，
    可臻就此項工程為被告追加之承攬工程。其所需之工程費用
    經鑑定為102,000元。
　⒉全區牆面牆角無縫美容：
　⑴此工項為承攬契約所無，係於原告完成承攬契約內容後，被
    告再追加施作牆面牆角無縫美容，亦為追加款項（原證2-1
    ，第8項）。
　⑵此部分亦經臺灣省土木技師公會109年01月17日鑑定，報告書
    第35頁載明，「無縫美容」係在石材施工完成後，於石材接
    縫間，以顏色與石材相近之填縫劑填縫後，再研磨拋光，以
    形成視覺上大面積石材之效果，故非石材施工未達一般施工
    品質之修補工法。故原告主張此項工程為原承攬契約所無，
    即屬追加工程，被告自應給付報酬。且兩造就原告於全區牆
    面牆角在地表上2公尺以內之範圍施作「無縫美容」並不爭
    執；其所需之工程費用經鑑定為278,200元。
　⒊牆面抹縫美容施工：
　⑴兩造承攬契約第1頁，工程項目第10、11項約定：「牆面貼石
    材（採乾式密縫施做）」。惟於原告完成全區牆面石材施工
    後，被告要求將全區牆面全改為「抹縫」工法施作。原告雖
    於起訴時及報價單均列「無縫」美容工程，惟此為原告公司
    內部溝通誤會所致，原告就此項工程品項予以「更正」。
　⑵原告雖無就全區牆面施作無縫美容工程，惟仍有以「抹縫」
    工法施作，此為兩造不爭執，且經臺灣省土木技師公會鑑定
    「抹縫」工法亦非兩造原承攬契約約定「乾式密縫」未達一
    般施工品質而為之瑕疵修補工法（鑑定報告書第4頁）。是
    填縫劑將牆面石材間之接縫填（抹）縫處理之工程，應係追
    加工程，被告自應給付報酬15,000元（原告原請求804,691
    元，此部分減縮聲明）。
　⒋無縫填補後拋光施作保護：
　⑴承攬契約第1頁，工程項目第20項約明：「地坪石材保護」原
    告需施作地坪石材之保護，原告亦依約無縫填補後拋光施作
    保護。詎，因被告於案場進行其他工事後，被告再追加要原
    告施作第2次「無縫填補後拋光施作保護」工程，原告雖於
    起訴時及報價單均列「地坪清潔晶化美容」工程，惟此為原
    告公司內部溝通誤會所致，原告就此項工程品項予以「更正
    」。
　⑵原告進行第2次「無縫填補後拋光施作保護」，此乃經被告同
    意施作，且為兩造不爭執，經臺灣省土木技師公會鑑定工程
    費用為48,900元（鑑定報告書第5頁）。是原告經被告同意
    施作第2次「無縫填補後拋光施作保護」之工程，係追加工
    程，被告自應給付報酬48,900元（原告原請求352,410元，
    此部分減縮聲明）。
　⒌地坪染色施作：
　⑴現場「地坪」石材乃經原告、被告公司工程部張弘武副理、
    採購部陳文振及業主，三方於104年03月27日至花蓮石材行
    會勘施作石材，並經被告公司張弘武副理於選定石材上簽名
    確認，此有原證3現場照片可證。故雙方既合意選擇原石材
    ，即應以原石材施作，惟事後經被告要求原告才再染色施作
    。
　⑵被告既追加將全區地坪染色之工程，被告亦不爭執原告有將
    原石材染色，自應給付原告施作完地坪染色後，所產生之承
    攬報酬計2,520,000元（鑑定報告書第39頁）。
　⒍水池底橄欖綠2.0cm（改乾式施工）補貼工資：
  ⑴兩造承攬契約第1頁，工程項目第21項約定：「水池底貼亮面
    橄欖綠石材」，原採濕式工法，卻因被告將池底變更改採不
    鏽鋼鋪設，而使異性材無法以濕式工法貼黏，僅得改採乾式
    工法，以AB膠及矽利康將橄欖綠石材貼黏在池底，此項工法
    兩造並無爭執。
  ⑵是被告既主張就此項工程費用應經兩造協議，惟兩造仍無法
    達成協議。此經臺灣省土木技師公會鑑定後，此項工程費用
    為100,916元。
  ⒎3F地坪拆掉重做-伯爵米黃、3F地坪拆掉重做-蘇菲亞、背切4
    5度：
　⑴被告對於3樓地坪拆掉重做之事實，並無爭執。故原告於施作
    完成3樓地坪工程後，被告自行拆除三樓地坪，變更內容復
    請原告另行施作3樓「3F地坪拆掉重做-伯爵米黃、3F地坪拆
    掉重做-蘇菲亞」部分，自係增加追加工程款項。
　⑵此部分臺灣省土木技師公會鑑定後，工程費為539,413元、2,
    789元、600元，合計為542,802元（原告原請求542,902元，
    此部分減縮聲明）。
　⒏綜上，恩主公新建工程部分，被告應再給付原告工程款共3,6
    07,818元【計算式：102,000元（①電梯框無縫美容及矽利康
    收邊）＋278,200元（②全區牆面牆角無縫美容）＋15,000元（
    ③牆面抹縫美容施工）＋48,900元（④無縫填補後拋光施作保
    護）＋2,520,000元（⑤地坪染色施作部分）＋100,916元（⑥水
    池底橄欖綠2.0cm（改乾式施工）補貼工資）＋539,413元（⑦
    3F地坪拆掉重做-伯爵米黃）＋2,789元（⑧3F地坪拆掉重做-
    蘇菲亞）＋600元（⑨背切45度）＝3,607,818元】等語。　　
㈥、聲明（見本院卷㈡第297頁）：
①、被告應給付原告3,653,118元，及自107年1月12日（即鈞院10
    6年度司促字第24304號支付命令送達之翌日）起至清償日止
    ，按週年利率百分之5計算之利息。
②、訴訟費用由被告負擔。
③、原告願供擔保，請准宣告假執行。
二、被告答辯略以：
㈠、關於恩主公護理之家新建工程部分，除1.電梯框矽利康收邊
    及6.水池底橄欖綠2.0cm（改乾式施工）補貼工資此兩個工
    項部分，被告同意與原告議價後給付外，其餘項目均係原告
    因施作缺失而導致須進行修補或打除重新施作或本屬契約範
    圍者，被告否認有追加工程之情事，更無同意給付變更或追
    加工程款之情事。被告亦無指示原告進行美容及地坪染色，
    從未於原告所提出之任何報價單上為簽認同意，故原告宣稱
    均屬追加工程項目款云云，顯無理由：
①、關於原告所主張「電梯框無縫美容及矽利康收邊」部分，被
    告答辯如下：
　⒈參依兩造系爭承攬契約工程項目第15-17項之記載，電梯門框
    工程根本無需進行電梯門框美容，且被告從未指示原告進行
    電梯框無縫美容，被告亦未於原告所製作之報價單中為簽認
    ，雙方從未有追加工項之合意。
　⒉再者，系爭電梯門框按契約約定乃係採乾式密縫工法，所謂
    乾式密縫，係指石材背面與結構體素面距離約5~10cm為原則
    ，再搭配以金屬支撐系統、錨碇螺栓與固定繫件固定之施工
    方法，石材間之安裝接縫≦1mm，其間不做填縫處理。換言之
    ，依兩造承攬契約約定之乾式密縫施作工法，電梯門框之施
    作於接縫處理應≦1mm，無庸進行填縫或無縫美容，原告以無
    縫美容進行施作，反可證明是原告先未依契約約定之工法施
    作，或其施作結果不具備乾式密縫工法之一般品質。
　⒊原告於恩主公護理之家新建工程石材工程（下稱系爭工程）
    之施作過程中，多次經業主即行天宮醫療志業醫療財團法人
    指出施工品質缺失（被證1），原告乃係為修補瑕疵以達驗
    收標準始為前開補修作業，依兩造系爭工程合約書之約定事
    項記載，該補修作業實已包含於承攬總價中（約定事項第2
    點），原告自不得就此部分復為請求。
　⒋另關於「矽利康收邊」計價項目部分，依兩造承攬契約之記
    載，乙方（即原告）連工帶料包含吊料、鐵件、矽利康、施
    工機具、工作架及安裝，並配合業主驗收前之修作業；各式
    填縫材（如有色水泥、矽利康、PU、水泥崁縫等）皆由乙方
    自備材料施作（原證1，約定事項第2、10點），故原告理應
    不得就此部分另行請求工程費用，然因電梯之分割方式變更
    施作工法而有以矽利康收邊之必要，故此部分被告同意與原
    告議價後再為給付。
②、原告請求給付「全區牆面牆角無縫美容」部分：
　⒈依兩造承攬契約約定，原告所應施作者乃係石材間縫隙≦1mm
    且不做填縫處理之「乾式密縫」施作工法，被告從未指示原
    告追加施作牆面牆角無縫美容，且原告所提出之報價單並未
    經被告簽認，雙方顯無追加工項之合意，原告稱此部分工項
    係按被告指示變更追加，顯屬無據。
　⒉且依社團法人臺灣省土木技師公會109年1月17日（109）省土
    技字第0039號鑑定報告書之記載，鑑定結果業已認定現場牆
    面「非以『無縫美容』工法施作」（鑑定報告第9頁）；而依
    臺灣省土木技師公會109年5月25日（109）省土技字第2644
    號補充鑑定報告書之記載，系爭案地於石材間之安裝接縫「
    現場係採＂抹縫＂施作」（補充鑑定報告第4頁），故原告顯
    然並無進行無縫美容施作，自不得請求被告給付此部分工程
    款。
　⒊再者，若原告依照兩造系爭承攬契約及石材施工規範完成系
    爭案地之施作，則系爭案地應呈現全區牆面牆角無缺角、破
    損，且所有石材間縫隙未經填縫前即應小於或等於1mm之施
    作結果。然觀之系爭案地現場所拍攝之牆面牆角照片（被證
    4），現場牆面牆角不僅多處缺角、破損，且以目視即可確
    認縫隙寬度＞1mm，原告之施作顯然未達兩造系爭承攬契約所
    約定之施作工法之一般品質，且從現場牆面牆角填（抹）縫
    呈現歪斜不規則之補丁表現，亦可證明原告乃係以填（抹）
    縫之方式進行石材缺角、破損及縫隙過大之瑕疵修補，原告
    此部分施作當係依承攬契約約定事項第2點為通過業主驗收
    所應配合之補修作業，自不得另行請求被告給付工程費用。
　⒋另原鑑定報告鑑定結果雖記載「依據第一次會勘紀錄（108年
    10月24日），全區牆面牆角僅地表上2m以內範圍施作『無縫
    美容』，兩造無異議。」（鑑定報告第9頁），然細譯108年1
    0月24日第一次會勘記錄之記載（鑑定報告第3-4頁、第3-3
    頁），兩造乃係針對「地表上2m以內」之施作範圍表示無異
    議，而非就現場施作工法表示無異議，且事實上本件經補充
    鑑定後，已確認現場石材間之安裝接縫「係採『抹縫』、而非
    『填縫』施作」（補充鑑定報告第4頁），此與原鑑定報告所
    載「現場牆面並非以『乾式密縫』工法施作，也非以『無縫美
    容』工法施作」（鑑定報告第9頁）等語相合，在在可證原告
    並未進行系爭工程現場全區牆面及牆角無縫美容施作。
　⒌又原告於「（三）牆面無縫美容施工」此一項目所主張之面
    積數量17882.03才，事實上已是系爭工程全區牆面之結算總
    面積（被證9），而原告既於項目（三）中以「全部牆面數
    量」為無縫美容施工之請求，當已包含項目（二）牆角接縫
    部分在內，原告於「（三）牆面無縫美容施工」項目外又再
    以「（二）全區牆面牆角無縫美容」為主張，顯屬重複請求
    ，其請求自為無理由。
③、原告請求給付「牆面抹縫美容施工」部分：
　⒈原告所提出之報價單雖記載「無縫美容」（原證2-1），然該
    報價單並未經被告簽認，雙方顯然未曾達成追加無縫美容施
    作之合意，且原告於109年11月12日所提出之民事辯論狀亦
    自認其「無就全區牆面施作無縫美容工程」，則原告於本件
    主張「被告變更追加工法，將全區牆面全改為無縫施作，原
    告再為施作此追加之牆面無縫美容工程，此有原告於施作前
    即發予被告之報價單」等語（參原告107年5月11日所提民事
    準備狀第3頁），顯然並非事實。
　⒉且依社團法人臺灣省土木技師公會109年1月17日（109）省土
    技字第0039號鑑定報告書之記載，鑑定結果業已認定現場牆
    面「並非以『乾式密縫』工法施作，也非以『無縫美容』工法施
    作」（鑑定報告第9頁）；而經補充鑑定後，「現場係採＂抹
    縫”施作，兩造無異議。」（補充鑑定報告第4頁）。換言之
    ，系爭工程全區牆面根本未進行無縫美容施作，原告既未進
    行無縫美容施工，則其於本件起訴請求「（二）全區牆面牆
    角無縫美容」及「（三）牆面無縫美容施工」之無縫美容工
    程費用，自屬無稽。
　⒊再者，原告於107年5月11日所提出之民事準備狀乃係主張「
    牆面無縫美容施工」，然於109年11月12日所提出之民事辯
    論狀就本項請求卻又改稱為「牆面抹縫美容施工」，原告之
    主張已然前後矛盾；且原告所提出之報價單乃係記載「牆面
    無縫美容施工」（原證2-1），並非抹縫施工，顯然原告根
    本從未向被告報價及請求追加抹縫施作工項，雙方自無可能
    達成追加抹縫施作工程之合意；更甚者，「抹縫」與「無縫
    美容」乃屬不同工法，原告既為專業之石材施作廠商，自具
    有明確區分工法之專業能力，然原告仍於本件訴訟過程中為
    前後迥異之主張，凡此種種均在在可證原告本件主張請求之
    無稽。原告空言僅為內部溝通誤會所致等語，實則為臨訟推
    託卸責之詞。
　⒋依就石材施工之工法，所謂的「乾式密縫」工法（即承攬契
    約所約定之工法）原則上接縫≦1mm，其間不做填縫處理，然
    依系爭案地現場所拍攝之牆面施作照片（被證5），可以發
    現牆面有多處破損凹洞，且填（抹）縫寬度超過1mm，甚至
    有超過1mm之縫隙裸露在外，顯見原告之施作結果並未達到
    兩造契約所約定的乾式「密縫」施作程度（即石材間縫隙≦1
    mm）。且相關之工務會議記錄自105年5月11日開始即陸續提
    報石材牆面缺失之改善進度（被證1），例如105年6月8日會
    議議題「四、施工品質缺失：（1）石材牆面缺失。…（1.破
    損.2.交接不平.3.填縫顏色）」，而系爭案地現場縫隙乃呈
    現部分填（抹）縫、部分未填（抹）縫之現象，當可證明原
    告乃係以填（抹）縫之施作方式作為其施作未達密縫程度之
    瑕疵修補方式，而此既為原告依承攬契約約定事項第2點為
    通過業主驗收所應配合之補修作業，自不得另為請求給付工
    程費用。
　⒌退萬步言，縱鈞院認本件被告應給付此部分工程款（假設語
    氣，被告否認），本件於補充鑑定過程中業經原告確認其於
    石材間安裝接縫係採抹縫施作，且因僅地表上2m以內範圍有
    進行施作（兩造均已表不爭執），故施作數量確認僅為5400
    才，鑑定結果並以單價100元/坪計算，認為就現場「牆面貼
    石材」施作抹縫工程費用應僅為15,000元（補充鑑定報告第
    4頁），且此一項目因與「（二）全區牆面牆角無縫美容」
    乃屬重複請求，故原告於「（二）全區牆面牆角無縫美容」
    及「（三）牆面無縫美容施工」此二項目合計至多僅得請求
    為15,000元。
④、原告請求給付「無縫填補後拋光施作保護」部分：
  ⒈被告從未指示原告進行地坪清潔晶化美容工程，且原告所提
    出之報價單並未經被告簽認（原證2-1），雙方顯然未曾達
    成地坪清潔晶化美容工程之合意。再者，依社團法人臺灣省
    土木技師公會109年1月17日（109）省土技字第0039號鑑定
    報告書之記載，兩造事實上業均不爭執現場地坪僅為「無縫
    填補後拋光施作保護」（鑑定報告書第10頁、原告109年3月
    3日民事準備（二）狀第2-3頁），原告既業已自認其僅為「
    無縫填補後拋光施作保護」，並無施作地坪清潔晶化美容工
    程，則原告仍請求此部分工程款，當屬無稽。
  ⒉又原告於107年5月11日民事準備狀乃係主張其「依約無縫填
    補後拋光施作保護…被告再追加要原告施作『地坪清潔晶化美
    容』工程，此部分工程款，原告亦有事先報價（原證2-1）。
    」等語，然嗣後卻又自認其僅為「無縫填補後拋光施作保護
    」，原告之主張已明顯前後矛盾相悖，故其報價單之真實性
    ，已屬可疑。且「無縫填補後拋光施作保護」乃係契約約定
    工項，所約定之數量單位為坪、單價為150元，惟原告竟於
    報價單報價完全不同之工項、數量及單價，此顯然絕非原告
    所稱之單純內部溝通誤會所致；更甚者，原告所提出之報價
    單乃係記載「地坪清潔晶化美容」（原證2-1），並非無縫
    填補後拋光施作保護，顯然原告根本從未向被告報價追加第
    二次施作工程費，雙方自無可能達成追加第二次無縫填補後
    拋光施作保護之合意，原告既未能舉證證明兩造有追加工項
    之合意，其請求當屬無據。
  ⒊且依臺灣省土木技師公會109年5月25日（109）省土技字第26
    44號補充鑑定報告書之記載，「依據系爭工程合約即有『地
    坪石材保護』項目，故『無縫填補後拋光施作保護』即應以『地
    坪石材保護』項目計價」（補充鑑定報告書第5頁）。是以，
    原告所施作之「無縫填補後拋光施作保護」，事實上即為兩
    造承攬契約第20項「地坪石材保護」工項，此乃屬原告本即
    應施作之工程項目，故原告請求此部分工程款，當屬無據。
⑤、原告請求給付「地坪染色施作」部分：
　⒈依鑑定結果之記載，可確認系爭工程現場之「地坪」石材是
    原石材染色，且「染色」此一工法可用於做為「未達鋪設地
    坪施工品質」之修補工法（鑑定報告第11頁）。
　⒉原告所施作之地坪業曾於105年5月18日經建築師指出地坪施
    作品質瑕疵並命全區檢討改善（被證6），而經全區檢討後
    ，發現現場有多處地坪石材色澤嚴重色差、紋路裂開（被證
    8），故於後續之相關工務會議記錄即陸續提報石材地坪缺
    失之改善進度（被證1，自105年6月8日會議紀錄開始陸續提
    報），可證原告所稱之地坪染色施作，事實上乃係為修補
　  其所施作之工程瑕疵。
　⒊兩造原所合意選定之石材，色澤均勻且無紅色色斑，然原告
    實際施作之石材，不僅有明顯紅色色斑，甚至還有石材裂縫
    及大面積、大範圍之白色白斑色差（被證10），原告所實際
    施作之石材品質，顯然不符兩造當初所合意選定之石材品質
    ，故原告始以「染色」做為「未達鋪設地坪施工品質」之修
    補工法。
　⒋按兩造承攬契約約定事項第2點及第8點之規定，原告本即負
    有配合業主驗收前之補修作業，且「石材鋪貼，花紋須對齊
    且色澤一致，汙染應立即清除，若有明顯色差，須拆除重做
    ，不另計價，乙方不得異議。」是以，原告現請求之地坪染
    色施作，乃屬為通過業主驗收所應配合之補修作業，自屬總
    價所約定之原告應施作範圍，而非追加工程，原告之此部分
    請求，自無理由。
⑥、原告請求之「水池底橄欖綠2.0cm補貼工資」部分：
　　此部分原契約工項乃係「21水池底貼亮面橄欖綠石材（TH＝2
    cm）」，後因工法變更為乾式施工，故被告同意補貼費用，
    惟原告所提出之報價單並未經被告簽認，且經被告向同業詢
    價後，此部分1才之單價約為70元，故此部分被告同意與原
    告議價後再為給付。
⑦、原告請求給付「3F地坪拆掉重做、背切45度」部分：
　⒈依兩造承攬契約約定事項第8點之記載，「石材鋪貼，花紋須
    對齊且色澤一致，汙染應立即清除，若有明顯色差，須拆除
    重做，不另計價，乙方不得異議。」。
　⒉原告所施作之三樓地坪業曾經建築師指出存在有色澤嚴重不
    均、紋路裂開、無縫施作水準低等嚴重之品質瑕疵（被證6
    及被證8），故以拆除重作（更換）之方式進行改善作業，
    此有105年9月14日行天宮醫療志業醫療財團法人附設橫溪恩
    主公護理之家工務會議紀錄「貳、會議結論」中「二、施工
    問題追蹤：3.石材地坪缺失：地下1樓地坪汙損改善預定下
    周開始需一個月，2樓及3樓安排直接更換並與使用單位確認
    施作時間。」可證明（被證1）。
　⒊此部分施作既係因原告之原施作內容存在有嚴重瑕疵，則依
    兩造承攬契約約定事項第8點之約定，原告本即應拆除重作
    且不得另行計價，故原告起訴請求此部分工程費用，當無理
    由。　
㈡、關於臺中豐南站主體工程部分，吊料及吊車等施工機具之費
　  用乃包含在兩造前開車站主體工程契約總價格之中，屬兩造
　  依系爭契約約定應由原告負擔之範疇，原告之請求已然悖於
　  兩造工程承攬契約之約定，且原告所提出之報價單均未經被
　  告簽認，被告否認同意原告報價追加吊車費用，故原告之請
　  求當屬無稽：
①、依原告所提出之CCL631豐原、豐南、潭子、頭家厝站主體工
    程民國104年7月23日報價單之記載，報價內容經被告公司確
    認無誤後，須簽名回傳，然原告所提出之系爭報價單僅有原
    告之收發專用章，並無任何被告簽認之字樣，顯證被告從未
    同意原告報價追加吊車費用，原告稱係經與被告協調後同意
    報價追加吊車及吊料分料補貼共45,300元，洵屬無稽。
②、再者，依兩造CCL631豐原.豐南.潭子.頭家厝站車站主體工程
    石材施工工程承攬合約書約定事項之記載（被證2），系爭
    工程總價「乙方（即原告）包含吊料、鐵件、矽利康、施工
    機具、工作架（4.5m以下）、安裝。」、「乙方負責現場小
    搬運。」換言之，臺中豐南站主體工程吊料及吊車等施工機
    具之費用均已包含在兩造前開車站主體工程契約總價格中，
    原告自不得再另行請求吊車及吊料分料之相關款項。
③、又系爭工程業於109年10月26日完成結算，並經原告簽立協力
    廠商保固切結書及開立保固本票（被證11），依原告所製作
    填表並用印之工程結算明細表之記載，原告於辦理驗收結算
    時並未就本件請求之吊車費用與工資等項目為追加，亦無對
    此聲明保留，顯見原告亦自認系爭工程並無追加吊車費用與
    工資，故原告本件此部分請求，當屬無據。
㈢、綜上所述，本件系爭工程被告並無追加工程項目，且原告所
    提出之報價單並未經過被告簽認，甚至列載於原告所提報價
    單上之工項原告於本件審理過程中亦自認其並無施作或於本
    件審理過程中為迥異主張，該報價單之真實性乃屬有疑，原
    告以該報價單所記載之內容為本案請求，當為無理由等語。
㈣、聲明（見本院卷㈡第312頁）：
①、原告之訴及假執行之聲請均駁回。
②、訴訟費用由原告負擔。
③、如受不利益判決，願供擔保請准宣告免為假執行。
三、本院得心證之理由：
㈠、關於恩主公護理之家新建工程部分：　　
①、原告請求「電梯框無縫美容及矽利康收邊」部分：
⑴、經查，依臺灣省土木技師公會鑑定報告鑑定結果：「依據第
    一次會勘紀錄（108年10月24日），現場採「無縫美容及以
    矽利康收邊」，兩造無異議。（詳附件三）而有關「無縫美
    容及矽利康收邊」項目費用，依會議紀錄及本公會之研判，
    其工程費用為102,000元。又於工程實務上，「乾式密縫」
    係指石材背面與結構體素面距離約5〜10cm為原則，再搭配以
    金屬支撐系統、錨碇螺栓與固定繫件固定之施工方法，石材
    間之安裝接縫≦1mm，其間不做填縫處理。而「無縫美容及以
    矽利康收邊」則係指石材施工完成後，於石材接縫間，以顏
    色與石材相近之填縫劑填縫後，再以研磨方式進行拋光，形
    成大面積石材之整體視覺效果，交界或邊緣處則以矽酮填縫
    劑（SilconSealant）填縫。兩者係屬不同之工法，故「無
    縫美容及以矽利康收邊」並非用於未達「乾式密縫」一般施
    工品質而為之修補工法。」等語明確在卷（本院卷㈢第33頁
    ），而被告亦自承：「因電梯之分割方式變更施作工法而有
    以矽利康收邊之必要，故此部分被告同意與原告議價後再為
    給付。」等語（本院卷㈠第241頁、㈡第321頁），從而，契約
    原約定之「乾式密縫」既與現場施作之「無縫美容及以矽利
    康收邊」工法不同，且並非用於未達乾式密縫一般施工品質
    而為之修補工法，被告亦同意與原告議價後給付之，而鑑定
    報告則業已認定依一般市場行情，此部分之複價乃為單價85
    00元×12座＝102,000元（本院卷㈢第43頁），尚屬合理，故原
    告請求此項費用102,000元，即屬有據，堪予准許。　　
②、原告請求「全區牆面牆角無縫美容」部分：
⑴、按當事人主張有利於己之事實者，就其事實有舉證之責任，
    民事訴訟法第277條前段定有明文。次按民事訴訟如係由原
    告主張權利者，應先由原告負舉證之責，若原告先不能舉證
    ，以證實自己主張之事實為真實，則被告就其抗辯事實即令
    不能舉證，或其所舉證據尚有疵累，亦應駁回原告之請求(
    最高法院43年台上字第377號判例意旨參照)。觀之兩造承攬
    契約內容，原告所應施作者乃係石材間縫隙≦1mm且不做填縫
    處理之「乾式密縫」施作工法（本院卷㈠第77、79頁），被
    告否認曾有指示原告追加施作牆面牆角之無縫美容，而稽之
    原告所提出之原證2-1報價單（本院卷㈠第207頁），其上並
    無業主之簽認，實難認定兩造有追加工程項目之合意。
⑵、次查，依鑑定報告書之記載，鑑定結果經兩造確認乃全區現
    場牆面牆角「僅『地表上2公尺以內』範圍施作無縫美容，兩
    造無異議」（本院卷㈢第35頁）；另依臺灣省土木技師公會1
    09年5月25日（109）省土技字第2644號補充鑑定報告書之記
    載，現場「牆面貼石材」項目，於石材間之安裝接縫「現場
    係採『抹縫』施作」（本院卷㈡第181頁），故原告並非全區牆
    面牆角施作無縫美容之工項，自堪認定。
⑶、又查，依兩造系爭承攬契約及石材施工規範，原告完工後恩
    主公護理之家應呈現全區牆面牆角無缺角、破損，且石材間
    縫隙未經填縫前應小於或等於1mm，然觀之現場牆面牆角照
    片，其牆面牆角不僅多處缺角、破損，且以目視即堪認石材
    間縫隙寬度＞1mm，現場牆面牆角亦有填（抹）縫呈現歪斜不
    規則之補丁表現，此有現場照片附卷可稽（本院卷㈡第95至1
    03頁），堪認係依系爭承攬契約約定事項第2點「乙方（即
    原告）連工帶料...，並配合業主驗收前之補修作業。」所
    為之修補作業，原告此項請求，並非有理。　
③、原告請求「牆面『抹縫』美容施工」部分：
⑴、此項原告原起訴請求固為牆面「無縫」美容施工費用804,691
    元云云，且觀之原告提出之報價單上第9項亦記載為牆面「
    無縫美容」施工（原證2-1，本院卷㈠第207頁），然依社團
    法人臺灣省土木技師公會109年1月17日（109）省土技字第0
    039號鑑定報告書之記載，現場鑑定結果堪認牆面「並非以『
    乾式密縫』工法施作，也非以『無縫美容』工法施作」（本院
    卷㈢第35頁），後經補充鑑定，亦認「現場係採＂抹縫”施作
    ，兩造無異議。」（本院卷㈡第181頁），顯見原告原起訴請
    求牆面「無縫」美容施工費用實屬無據，且益徵其所提原證
    2-1報價單之項目內容並非確實可採。原告嗣後雖更改其請
    求項目為牆面「抹縫」美容施工費用，並減縮此項請求之金
    額為15,000元，然承前法條規定及說明，原證2-1報價單上
    並無業主之簽認，此外，原告並未提出其他積極證據以佐其
    說，實難認定兩造有追加此一工程項目之合意，原告未善盡
    舉證之責，其此項請求，並非有據。
⑵、再按依石材施工工法，系爭承攬契約所定之「乾式密縫」工
    法原則上接縫≦1mm，其間不做填縫處理。然觀之恩主公護理
    之家現場照片，足見其牆面有多處破損凹洞，且填（抹）縫
    寬度超過1mm，甚至有超過1mm之縫隙裸露在外（本院卷㈡第1
    05至115頁），可認原告之施作結果並未達到系爭承攬契約
    所約定之乾式「密縫」施工工法之品質無訛。而恩主公護理
    之家亦自105年5月11日起即陸續提報石材牆面缺失內容以及
    施工品質缺失之改善進度，此有行天宮醫療志業醫療財團法
    人附設橫溪恩主公護理之家工務會議記錄附卷可證（本院卷
    ㈠第245至330頁），諸如：105年6月8日會議議題「四、施工
    品質缺失：（1）石材牆面缺失。6/15改善完成。（1.破損.
    2.交接不平.3.填縫顏色）」等（同卷第253頁），是則堪認
    原告部分抹縫之施工項目（按：減縮後請求15,000元），係
    依系爭承攬契約約定事項第2點「乙方（即原告）連工帶料.
    ..，並配合業主驗收前之補修作業。」所為之修補作業，故
    原告此項請求，並非有理。　　
④、原告請求「無縫填補後拋光施作保護」部分：
⑴、此項原告原起訴請求項目乃「地坪清潔晶化美容」施工費用3
    5萬2,410元云云，且觀之原告提出之報價單上第10項亦記載
    為「地坪清潔晶化美容」施工（原證2-1，本院卷㈠第207頁
    ），然依社團法人臺灣省土木技師公會109年1月17日（109
    ）省土技字第0039號鑑定報告書之記載，兩造於現場會勘鑑
    定時業均不爭執現場地坪僅為「無縫填補後拋光施作保護」
    （本院卷㈢第37頁、㈡第48頁原告書狀），顯見原告原起訴請
    求「地坪清潔晶化美容」施工費用實屬無據，且益徵其所提
    原證2-1報價單之項目內容並非確實可採。原告嗣後雖更改
    其請求項目為「無縫填補後拋光施作保護」（按：指施作第
    二次之費用），並減縮此項請求之金額為48,900元，然承前
    法條規定及說明，原證2-1報價單上並無業主之簽認，此外
    ，原告並未提出其他積極證據以佐其說，實難認定兩造有追
    加此一工程項目之合意，原告未善盡舉證之責，其此項請求
    ，並非有據。　
⑤、原告請求「地坪染色施作」部分：
⑴、按依系爭承攬契約約定事項第2 點及第8 點之約定，「乙方
　  （原告）...應配合業主驗收前之補修作業。」、「石材鋪
　  貼，花紋須對齊且色澤一致，汙染應立即清除，若有明顯色
　  差，須拆除重做，不另計價，乙方不得異議。」（本院卷㈠
　  第81頁）。而查，依鑑定報告書之鑑定結果記載：「依據第
    一次會勘紀錄（108年10月24日），現場「地坪」石材是原
    石材『染色』，兩造無異議（詳附件三）。...於工程實務上
    ，石材「染色」係以石材染色劑塗於石材表面，使其滲入石
    材内部（約3〜10mm），改變石材色澤之工法。故「染色」可
    用於未達「舖設地坪」施工品質而為之修補工法。」（本院
    卷㈢第39頁）。參以原告施作之地坪曾於105年5月18日經建
    築師指出地坪施作品質有瑕疵並命全區檢討改善，此有立聯
    合建築師事務所105年5月18日異常通知單及附件照片在卷可
    稽（本院卷㈡第117至124頁），嗣經全區檢討後，尚發現現
    場有多處地坪石材色澤嚴重色差、紋路裂開等情，此亦有現
    場照片在卷可稽（本院卷㈡第125至153頁、第333至338頁）
    ，互核恩主公護理之家相關工務會議記錄陸續提報之石材地
    坪缺失之改善進度（本院卷㈠第245至330頁），足徵現場地
    坪之所以進行染色施工，實際上乃為修補原告施作工程之瑕
    疵無訛。故原告此項請求，亦非有理。
⑥、原告請求「水池底橄欖綠2.0cm補貼工資」部分：
　　經查，關於此項被告自承：此部分原契約工項乃係「21.水
    池底貼亮面橄欖綠石材（TH＝2cm）」，後因工法變更為乾式
    施工，故被告同意補貼費用等語，惟被告仍抗辯需與原告議
    價後始為給付。而兩造固迄言詞辯論終結，均未能就價格協
    議一致，然依鑑定報告之鑑定結果記載，此部分之複價乃為
    單價100元×1,009.16才＝100,916元（本院卷㈢第43頁），本
    院審酌尚與一般市場行情相符，是則原告請求此項費用100,
    916元，係屬有理，堪予准許。　　　
⑦、原告請求「3F地坪拆掉重做-蘇菲亞、伯爵米黃」、「背切45
    度」部分：
⑴、依系爭承攬契約約定事項第8點約定，「石材鋪貼，花紋須對
    齊且色澤一致，汙染應立即清除，若有明顯色差，須拆除重
    做，不另計價，乙方不得異議。」。經查，原告所施作之三
    樓地坪前經建築師明確指出「說明第一條：...得指示乙方
    限期改善或將不符合規定部分拆除重作，乙方逾期未辦妥時
    ，甲方有權要求乙方局部或全面停工。」、附件照片1「三
    樓地板石材色澤嚴重不均、紋路裂開」、照片2「三樓地板
    無縫施作水準低，縫隙色澤過於明顯，未能達到「無縫」之
    要求」等語明確，並有現場照片附卷為證（本院卷㈡第117至
    121頁），嗣恩主公護理之家工務會議決議應直接拆除更換
    ，此亦有105年9月14日行天宮醫療志業醫療財團法人附設橫
    溪恩主公護理之家工務會議紀錄「貳、會議結論」中「二、
    施工問題追蹤：3.石材地坪缺失：地下1樓地坪汙損改善預
    定下周開始需一個月，2樓及3樓安排直接更換並與使用單位
    確認施作時間。」附卷為憑（本院卷㈠第285、287頁）。由
    此足徵此項工程係因原告之原施作內容存有嚴重瑕疵，依系
    爭承攬契約約定事項第8點之約定，原告本即負有拆除重做
    且不得另行計價之義務。故原告起訴請求此部分工程費用，
    亦無理由。
㈡、關於臺中豐南站主體工程部分：
①、經查，觀之原告提出之CCL631豐原、豐南、潭子、頭家厝站
    車站主體工程104年7月23日報價單之記載，其報價內容需經
    被告確認無誤後，簽名回傳，始生效力，然原告所提出之系
    爭報價單上僅有原告之收發專用章，並無任何被告簽認之字
    樣或用印（原證2-3，本院卷㈠第211頁），自難證明被告有
    同意原告報價追加吊車費用。原告據此主張與被告協調後，
    被告同意追加吊車及吊料分料補貼共45,300元云云，尚非有
    據。
②、又按依兩造CCL631豐原、豐南、潭子、頭家厝站車站主體工
    程石材施工工程承攬合約書約定事項之記載（本院卷㈠第333
    頁），系爭工程總價「乙方（即原告）包含吊料、鐵件、矽
    利康、施工機具、工作架（4.5m以下）、安裝。」、「乙方
    負責現場小搬運。」等語，易言之，臺中豐南站主體工程之
    吊料及吊車等施工機具之費用均已包含在兩造工程契約總價
    格之中，原告另行請求吊車及吊料分料之費用，實屬無據。
四、綜上所述，原告就恩主公護理之家新建工程部分，依系爭承
    攬契約請求被告給付1.電梯框無縫美容及矽利康收邊及6.水
    池底橄欖綠2.0 cm（改乾式施工）補貼工資此兩個工項部分
    共202,916元，及自107 年1月12日起至清償日止，按週年利
    率百分之5 計算之利息，係屬有據，應予准許；逾此範疇，
    即屬無理，應予駁回。
五、兩造陳明願供擔保，聲請宣告假執行或免為假執行，經核原
    告勝訴部分，合於法律規定，爰分別酌定相當之擔保金額宣
    告假執行及免為假執行；另原告其餘假執行之聲請，因其訴
    之駁回而失所依據，不應准許。
六、本件事證已臻明確，兩造其餘之攻擊防禦方法及舉證，經本
    院審酌後，認均不足以影響本判決之結果，毋庸一一論列，
    併此敘明。
七、訴訟費用負擔之依據：民事訴訟法第79條。
中　　華　　民　　國　　109 　年　　12　　月　　31　　日
                  民事第一庭  法  官　吳金芳
以上正本證明與原本無異。
如不服本判決，應於判決送達後20日內，向本院提出上訴狀並表
明上訴理由（須附繕本），如於本判決宣示後送達前提起上訴者
，應於判決送達後20日內補提上訴理由書（須附繕本）。如委任
律師提起上訴者，應一併繳納上訴審裁判費。       
中　　華　　民　　國　　109 　年　　12　　月　　31　　日
                              書記官  李崇文